臺灣嘉義地方法院嘉義簡易庭民事簡易判決
111年度嘉簡字第556號
原      告  兆豐產物保險股份有限公司

法定代理人  梁正德  
訴訟代理人  楊豐隆  
被      告  許海清  
上列當事人間侵權行為損害賠償(交通)事件，本院於民國111年9
月29日言詞辯論終結，判決如下：
    主      文
被告應給付原告新臺幣81,569元，及自民國111年6月18日起至清
償日止，按年息5％計算之利息。
原告其餘之訴駁回。
訴訟費用新臺幣3,090元，由被告負擔其中新臺幣880元，餘由原
告負擔。
本判決第1項得假執行；但被告如以新臺幣81,569元為原告預供
擔保，得免為假執行。
    事實及理由
原告聲明：被告應給付原告新臺幣（下同）286,418元，及自起
  訴狀繕本送達翌日起至清償日止，按年息5％計算之利息。陳述
  ：
  ㈠被告於民國109年7月16日駕駛車牌號碼000-0000號汽車（下
    稱甲車）在嘉義市○○路00號對面路段倒車不慎，碰撞訴外人
    中租汽車租賃股份有限公司（下稱中租公司）所有由蔡秉璇
    駕駛而為原告承保之車牌號碼000-0000號汽車（下稱乙車）
    ，過失不法毀損乙車，被告為肇事原因。
  ㈡乙車送修支出修復費用總額原為286,688元，包含零件227,84
    9元、工資24,985元、塗裝33,854元，修理廠折讓為286,418
    元，原告已依保險契約全額賠付中租公司。為此依侵權行為
    及保險人代位權之法律關係，請求判決如聲明所示。
被告聲明：㈠原告之訴駁回；㈡如受不利判決，願供擔保請准宣
  告免假執行。陳述：
  ㈠蔡秉璇因路況不熟，超速且未即時煞車，於被告倒車僅駛出
    停車格約30公分距離時發生碰撞，且心虛前行約250公尺，
    其為肇事主因，被告為肇事次因。
  ㈡乙車僅有刮傷，以鈑金、烤漆即可回復原狀，無需更換2片車
    門。
  ㈢乙車修復費用過高，應予折舊。
  ㈣甲車亦有毀損，送修支出修復費用15萬餘元。
民法第184條第1項前段規定「因故意或過失，不法侵害他人之
  權利者，負損害賠償責任」；道路交通安全規則第110條第2款
  規定「汽車倒車時，應依下列規定：二、應顯示倒車燈光或手
  勢後，謹慎緩慢後倒，並應注意其他車輛及行人」，第112條
  第1項第4款規定「汽車停車時，應依下列規定：四、設有禁止
  停車標誌、標線之處所不得停車」。經查：
  ㈠原告主張被告於前揭時地駕駛甲車，與中租公司所有由蔡秉
    璇駕駛而為原告承保之乙車發生碰撞之事實，業據其提出行
    車執照為證，並經本院向嘉義市政府警察局調取交通事故卷
    宗提示辯論，且為被告不爭執，堪信原告主張為真。
  ㈡原告主張被告為肇事原因之事實，為被告否認，並以蔡秉璇
    為肇事主因，其為肇事次因置辯。依上開交通事故卷宗所附
    道路交通事故現場圖、調查紀錄表、照片及被告提出之照片
    ，蔡秉璇所駕乙車係沿民國路由南往北方向直行，被告所駕
    甲車車頭背對民國路，車身與民國路垂直並跨越民國路旁繪
    製之禁止停車標線，被告係由東往西方向倒車時與蔡秉璇所
    駕乙車發生碰撞，可見被告有違道路交通安全規則第110條
    第2款、第112條第1項第4款規定，應為肇事原因，被告未舉
    證證明蔡秉璇超速且未即時煞車，所辯尚非可採，堪信原告
    主張為真。
  ㈢被告既為肇事原因，則原告依民法第184條第1項前段規定，
    主張被告應就其過失不法毀損乙車之侵權行為，對中租公司
    負損害賠償責任，應屬有據。
民法第196條規定「不法毀損他人之物者，被害人得請求賠償其
  物因毀損所減少之價額」，保險法第53條第1項規定「被保險
  人因保險人應負保險責任之損失發生，而對於第三人有損失賠
  償請求權者，保險人得於給付賠償金額後，代位行使被保險人
  對於第三人之請求權；但其所請求之數額，以不逾賠償金額為
  限」。被害人依民法第196條請求賠償物被毀損所減少之價額
  ，得以修復費用為估定之標準，但以必要者為限（例如：修理
  材料以新品換舊品，應予折舊）。經查：原告主張乙車為其承
  保，送修支出修復費用286,418元，已依保險契約全額賠付中
  租公司之事實，業據其提出估價單、照片、賠款滿意書為證，
  經核估價單修復內容與被告提出之照片尚無不符，又乙車毀損
  範圍跨越右側前後門，且及於階梯、飾板、防水條，衡情尚非
  僅以鈑金、烤漆即可回復原狀，被告據此辯稱乙車修復方法不
  必要，尚非可採，堪信原告主張為真。依上開規定及說明，原
  告以上開修復費用為乙車被毀損所減少價額之估定標準，於不
  逾其金額範圍內，得代位中租公司行使對於被告之侵權行為損
  害賠償請求權。
所得稅法第51條第1項前段、第2項前段規定「固定資產之折舊
  方法，以採用平均法、定率遞減法、年數合計法、生產數量法
  、工作時間法或其他經主管機關核定之折舊方法為準」、「各
  種固定資產耐用年數，依固定資產耐用年數表之規定」，第12
  1條規定「本法施行細則、固定資產耐用年數表及遞耗資產耗
  竭率表，由財政部定之」；所得稅法施行細則第48條第1款、
  第2款規定「一、採平均法者，以固定資產成本減除殘值後之
  餘額，按固定資產耐用年數表規定之耐用年數平均分攤，計算
  每期折舊額。二、採定率遞減法者，以固定資產每期減除該期
  折舊額後之餘額順序作為各次期計算折舊之基數，而以一定比
  率計算各期折舊額」；營利事業所得稅查核準則第95條第6項
  規定「固定資產提列折舊採用平均法、定率遞減法或年數合計
  法者，以一年為計算單位；其使用期間未滿一年者，按實際使
  用之月數相當於全年之比例計算之；不滿一月者，以月計」；
  民法第124條第2項後段規定「知其出生之月，而不知出生之日
  者，推定其為該月十五日出生」。依所得稅法第51條第2項、
  第121條授權訂定之固定資產耐用年數表，運輸業用之汽車耐
  用年數為4年。至於在侵權行為損害賠償之法律關係中，法院
  得衡量該固定資產之性質及使用狀況，擇定折舊方法，以為新
  品換舊品時計算其折舊額之參考。經查：
  ㈠依前開估價單，乙車送修支出修復費用總額原為286,688元，
    包含零件227,849元、工資24,985元、塗裝33,854元，修理
    廠折讓為286,418元。零件部分，係以新零件更換舊零件，
    依上說明，即有折舊必要；至工資、塗裝部分，自無所謂折
    舊。
  ㈡依前開行車執照，乙車係於105年5月出廠之租賃小客車，屬
    於運輸業用汽車，惟不知當月何日，應類推適用民法第124
    條第2項後段，推定為105年5月15日，是其遭毀損時出廠已
    逾4年，宜以定率遞減法計算折舊。修復費用中，零件227,8
    49元部分按附表所示定率遞減法計算折舊後為22,730元，連
    同無庸折舊之其餘費用合計81,569元（計算式：22,730+24,
    985+33,854＝81,569）。則原告於修理廠折讓後之金額範圍
    內請求被告賠償81,569元，應屬有據；逾此部分，尚屬無憑
    。
民法第203條規定「應付利息之債務，其利率未經約定，亦無法
  律可據者，週年利率為百分之五」，第229條第2項規定「給付
  無確定期限者，債務人於債權人得請求給付時，經其催告而未
  為給付，自受催告時起，負遲延責任。其經債權人起訴而送達
  訴狀，或依督促程序送達支付命令，或為其他相類之行為者，
  與催告有同一之效力」，第233條第1項前段規定「遲延之債務
  ，以支付金錢為標的者，債權人得請求依法定利率計算之遲延
  利息」。經查：原告起訴狀繕本係於111年6月17日送達被告，
  則原告依侵權行為及保險人代位權之法律關係，請求被告給付
  81,569元，及自111年6月18日起至清償日止，按年息5％計算之
  法定遲延利息，為有理由，應予准許；逾此部分，為無理由，
  應予駁回。
本件係適用簡易程序所為被告敗訴之判決，就原告勝訴部分，
  應依職權宣告假執行，並酌定相當擔保金額，准被告預供擔保
  而免為假執行，及依職權確定訴訟費用額為3,090元（第一審
  裁判費），酌量命兩造以比例分擔。
本件判決事證已臻明確，兩造其餘主張及舉證，核與判決結果
  無影響，不另論述。
訴訟費用負擔之依據：民事訴訟法第79條。
中　　華　　民　　國　　111 　年　  10　　月　　13　　日
               臺灣嘉義地方法院嘉義簡易庭
                         法　官  廖政勝
以上正本係照原本作成。　　　　　　　　　　　　　　　　　
如不服本判決，應於判決送達後20日內，向本院提出上訴狀，並
按應送達於他造之人數提出繕本或影本，及繳納第二審裁判費。
中　　華　　民　　國　　111 　年　　10　　月　　13　　日
                         書記官  林金福
附表
依行政院所頒固定資產耐用年數表及固定資產折舊率之規定，【
運輸業用客車、貨車】之耐用年數為4年，依定率遞減法每年折
舊1000分之438，另依營利事業所得稅查核準則第95條第6項規定
「固定資產提列折舊採用定率遞減法者，以1年為計算單位，其
使用期間未滿1年者，按實際使用之月數相當於全年之比例計算
之，不滿1月者，以1月計」，上開【運輸業用客車、貨車】自出
廠日迄本件車禍發生時已使用逾4年，則零件扣除折舊後之修復
費用估定為22,730元。計算式：
折舊時間           金額
第1年折舊值        227,849×0.438=99,798
第1年折舊後價值    227,849-99,798=128,051
第2年折舊值        128,051×0.438=56,086
第2年折舊後價值    128,051-56,086=71,965
第3年折舊值        71,965×0.438=31,521
第3年折舊後價值    71,965-31,521=40,444
第4年折舊值        40,444×0.438=17,714
第4年折舊後價值    40,444-17,714=22,730